臺灣高等法院交通法庭判決　 　　　　94年度交上訴字第88號
上　訴　人　臺灣臺北地方法院檢察署檢察官
被　　　告　乙○○
選任辯護人　藍弘仁律師
　　　　　　張文輝律師
上列上訴人因被告公共危險等案件，不服臺灣臺北地方法院94年
度交訴字第23號，中華民國94年 5月25日第一審判決（起訴案號
：臺灣臺北地方法院檢察署93年度偵字第18318號 ），提起上訴
，本院判決如下：
    主  文
上訴駁回。
    事  實
一、乙○○於民國93年5月7日下午10時50分許，駕駛車牌號碼Z5
    -5608 號自用小客車，沿臺北市松山區○○○路由東往西方
    向行駛，途經民權東路與撫遠街口時，原應注意汽車行駛至
    交岔路口時，應遵守燈光號誌之指示，且應注意車前狀況，
    並隨時採取必要之安全措施，而依當時為晴天、夜間有照明
    （起訴書誤繕為日間自然光線）、柏油路面乾燥無缺陷、無
    障礙物，視距良好，並無不能注意之情形，竟疏未注意車前
    狀況及號誌，貿然闖越路口紅燈，所駕駛前開自用小客車之
    車頭，因而撞及甲○○所騎乘沿撫遠街由北往南方向行駛之
    車牌號碼BKJ（起訴書誤繕為BJK）─726 號重型機車之左側
    車身，致其人車倒地後，受有左側脛腓骨第 3度開放性骨折
    ，併左腓骨總神經麻痺之傷害。詎乙○○肇事後，明知上開
    機車騎士甲○○遭渠所駕駛之自用小客車撞擊受傷，僅暫停
    下車查看，竟未予以救助，反而駕車加速逃逸駛離現場。嗣
    經目擊前開車禍現場之路人張華志記下車牌號碼後，報警循
    線查獲。
二、乙○○為規避警方日後車輛肇事之查緝，明知該車牌號碼Z5
    -5608號自用小客車並未失竊，竟基於誣告之犯意，於翌（8
    ）日中午12時許，未指定犯人，向臺北市政府警察局內湖分
    局內湖派出所警員謊稱該車於93年5月7日下午 4時30分在臺
    北市○○區○○路2段170號對面失竊。嗣於同年 6月23日，
    乙○○於臺北市政府警察局松山分局警員偵辦前開車禍案件
    中，向承辦之員警坦承為逃避刑責，才會捏造事實謊報車輛
    遺失等情，而於其所誣告之前開案件裁判確定前，自白前揭
    誣告犯行。
三、案經被害人甲○○訴由臺北市政府警察局松山分局報請臺灣
    臺北地方法院檢察署檢察官偵查起訴。
    理  由
一、上揭事實，業據被告乙○○（簡稱被告）自白不諱。又被告
    於上開時、地駕駛上開車牌號碼自用小客車，行經前述肇事
    地點時，與告訴人甲○○（簡稱告訴人）所駕駛之機車發生
    擦撞，告訴人因而受有如事實欄第一項所載之傷害等事實，
    業據告訴人指訴綦詳，核與當時適在肇事現場而目擊事發經
    過之證人張華志於警訊、偵查中證述之情節相當。又本件交
    通事故發生之客觀情形，有臺北市政府警察局松山分局交通
    分隊製作之道路交通事故現場圖、道路交通事故調查報告表
    、道路交通事故補充資料表、交通事故談話紀錄表等影本附
    偵卷足憑。又告訴人確實因本件交通事故受有前揭如事實欄
    第一項所載之傷害等情，亦據其提出三軍總醫院附設民間診
    療服務處診斷證明書四紙附偵卷為憑，足徵本件車禍確係被
    告駕駛動力交通工具自用小客車肇事致告訴人受傷等情無訛
    。又按汽車行駛至交岔路口，其行進、轉彎，應遵守燈光號
    誌之指示；車輛面對圓形紅燈表示禁止通行，不得超越停止
    線或進入路口，道路交通安全規則第102 條第1項第1款及道
    路交通標誌標線號誌設置規則第206 條第5款第1目分別定有
    明文。依卷附道路交通事故調查報告表各欄項目明細所載，
    被告肇事當時情況為晴天、夜間有照明、柏油路面乾燥無缺
    陷、無障礙物，視距良好，並無不能注意之情形，竟疏未注
    意車前狀況及號誌，駕車行經肇事路口遇紅燈時，未依燈光
    號誌之指示，在路口前停車，卻貿然闖紅燈肇事，此據告訴
    人及證人張華志之證述可知，被告顯未遵守上開道路交通安
    全規則而有過失，且被告前揭過失行為與告訴人所受傷害間
    ，存有相當因果關係。又被告駕駛動力交通工具肇事，致人
    受傷而逃逸之情節，業據被告所是認，又參諸告訴人之機車
    左側邊遭被告車撞破，此有道路交通事故補充資料表記載明
    確，足見二車撞擊力道非輕，另告訴人經此撞擊後受有左側
    脛腓骨第3 度開放性骨折，併左腓骨總神經麻痺之傷害，有
    前開驗傷診斷書在卷可考，客觀上被告自能輕易察覺駕駛動
    力交通工具肇事，其既已知悉與告訴人所駕駛之機車發生車
    禍，衡情應探求是否有人受傷，即應下車查看及詢問告訴人
    之情況，惟被告竟於下車查看後，逕自駕車離去，業經告訴
    人指述甚詳，並據證人張華志證述明白，核與被告自白之情
    形相符，足見被告主觀上應已知悉肇事情節嚴重，並有傷害
    情事，其駕駛動力交通工具肇事致人受傷而逃逸，亦足認定
    。又被告謊稱所駕駛前開肇事車輛失竊一節，業據被告坦承
    在卷，復有台北市政府警察局車輛協尋通報單及台北市政府
    警察局內湖分局內湖派出所訊問筆錄附卷可稽，是被告此部
    分之自白亦與事實相符。綜上所述，本件被告過失傷害罪及
    駕駛動力交通工具肇事，致人受傷而逃逸罪及未指定犯人之
    誣告罪，事證明確，犯行均堪認定，應依法論科。
二、核被告所為，係分別犯刑法第284條第1項前段過失傷害罪、
    第185條之4駕駛動力交通工具肇事致人受傷而逃逸罪及第17
    1第1項之未指定犯人誣告罪。被告所犯上開三罪，犯意各別
    、行為互殊，應予分論併罰。又按犯誣告之罪，於所誣告之
    案件裁判確定前自白者，減輕或免除其刑，刑法第一百七十
    二條定有明文，而該條之規定，並不專在獎勵犯罪人之悛悔
    ，要在引起偵查或審判機關之易於發現真實，以免被誣告人
    最終受誣，本件被告自警詢以迄本院審理時均自白其誣告犯
    行，是其未指定犯人誣告罪部分，應依刑法第一百七十二條
    規定，減輕其刑。又刑法第一百七十二條係刑法第六十二條
    自首之特別規定，被告於其所誣告之案件判決確定前自白，
    應優先適用刑法第一百七十二條規定作為減刑依據，自無適
    用刑法第六十二條規定減刑之餘地，附此敘明。
三、原審本於同上見解，適用刑法第284條第1項前段、第 185之
    4條、第171條第1項、第172條、第51條第5款、第41條第1項
    前段、第2項、罰金罰鍰提高標準條例第1條前段、第 2條之
    規定，並審酌被告尚無前科，有本院被告前案紀錄表在卷可
    考，惟本件車禍因其一時貪便求快，違反燈光號誌管制之重
    大過失，致告訴人受傷，且肇事後旋即逃逸，將告訴人棄置
    事故現場而不顧，更於肇事後，為圖卸責，謊報車輛失竊，
    其惡性非輕，犯罪後坦承犯行，以及迄未與告訴人達成和解
    等一切情狀，就被告所犯過失傷害、駕駛動力交通工具肇事
    ，致人受傷而逃逸以及未指定犯人，而向該管公務員誣告犯
    行，分別量處有期徒刑 5月、6月以及3月，並定其應執行之
    刑，另均諭知易科罰金之折算標準。經核原審認事用法，均
    無不合，量刑亦稱允當。公訴人循告訴人之請求提起本件上
    訴，其上訴意旨主張被告因駕駛車輛高速行駛，於行經路口
    時闖越紅燈等重大過失，導致告訴人左腿斷裂、大腿骨折、
    大小腿肌肉萎縮等身體多處嚴重傷勢，被告尚且肇事逃逸，
    為圖卸責，向警察機關謊報肇事車輛失竊，惡性重大，並無
    悔意，且告訴人住院期間，被告不僅未予聞問，迄今亦未予
    告訴人達成和解，原審量刑，顯屬過輕，又被告於肇事翌日
    （93年5月8日）前往警局謊報肇事車輛失竊部分，可能涉犯
    刑法第 214條使公務員登載不實罪嫌，原審未予交代等語，
    指摘原審認事用法不當，惟查，量刑為法院依職權裁量事項
    ，上訴意旨指摘原審量刑過輕部分而提出之理由，均經原審
    量刑予以斟酌，又警察機關受理人民報案，尚需為實體調查
    以判斷報案內容之真實，警察機關受理人民報案一事不能將
    之與「使公務員登載不實」同視，是公訴人上訴為無理由，
    應予駁回。
據上論斷，應依刑事訴訟法第368條，判決如主文。
本案經檢察官劉文水到庭執行職務。
中　　華　　民　　國　　94　　年　　8 　　月　　24　　日
    　　　　　　　交通法庭審判長法　官  尤豐彥
　　　　　　　　　　　　　      法　官  趙功恆
　　　　　　　 　 　　　　　　　法　官  鄧振球
以上正本證明與原本無異。
如不服本判決，應於收受送達後十日內向本院提出上訴書狀，其
未敘述上訴之理由者並得於提起上訴後十日內向本院補提理由書
（均須按他造當事人之人數附繕本）。
                                書記官  洪秋帆
中　　華　　民　　國　　94　　年　　8 　　月　　24　　日
附錄：本案論罪科刑法條全文
刑法第284條第1項
因過失傷害人者，處6月以下有期徒刑、拘役或500元以下罰金，
致重傷者，處1年以下有期徒刑、拘役或500元以下罰金。
刑法第171條
未指定犯人，而向該管公務員誣告犯罪者，處 1年以下有期徒刑
、拘役或300元以下罰金。
未指定犯人，而偽造、變造犯罪證據，或使用偽造、變造之犯罪
證據，致開始刑事訴訟程序者，亦同。
刑法第185條之4
駕駛動力交通工具肇事，致人死傷而逃逸者，處6月以上5年以下
有期徒刑。
